【裁判字號】    95,交聲,1124
【裁判日期】    950731
【裁判案由】    交管條例聲異
【裁判全文】
臺灣板橋地方法院刑事裁定            95年度交聲字第1124號
原處分機關  交通部公路總局臺北區監理所
異  議  人
即受處分人  甲○○
上列受處分人因違反道路交通管理處罰條例案件，對於交通部公
路總局臺北區監理所95年5 月29日所為北監營裁字裁40-C000000
00號之處分（原舉發案號：臺北縣政府警察局北縣警交字第C000
00000號），聲明異議，本院裁定如下：
    主  文
異議駁回。
    理  由
一、原處分意旨略以：異議人即受處分人甲○○於民國（下同）
    95年5 月6 日17時5 分許，騎乘車號WTH-268 號輕型機車，
    行經臺北縣鶯歌鎮○○路與德昌街口時，因「駕車行經有燈
    光號誌管制之交岔路口闖紅燈」之違規，經臺北縣政府警察
    局三峽分局鶯歌分駐所執勤員警當場攔停，依道路交通管理
    處罰條例第53條之規定，掣單舉發。嗣異議人於95年5 月9
    日向原處分提出陳述，經原處分機關函轉原舉發機關查處無
    誤後，原處分機關乃依道路交通管理處罰條例第53條（裁決
    書贅引第1 項）規定舉發，處罰鍰新臺幣（下同）1800元，
    並依同條例第63條第1 項第3 款規定，記違規點數3 點。
二、聲明異議意旨略以：鶯歌鎮○○路與德昌街口之號誌有前進
    指示指燈，且台北縣政府函北府交工字第0950381329號函亦
    證明該地點有直行箭頭綠燈，即有前進直行箭頭綠燈，故伊
    並未闖紅燈，爰依法聲明異議，請求撤銷原處分。
三、按汽車（含機器腳踏車）駕駛人，行經有燈光號誌管制之交
    岔路口闖紅燈者，處1800元以上5400元以下罰鍰；汽車駕駛
    人有第53條情形者，除依原條款處罰鍰外，記違規點數3 點
    ，道路交通管理處罰條例第53條、第63條第1 項第3 款分別
    定有明文規定。次按行為人有違反道路交通管理處罰條例之
    情形者，應填製舉發違反道路交通管理事件通知單，並於被
    通知人欄予以勾記，其係當場舉發者，通知聯應填記駕駛人
    或行為人姓名、性別、出生年月日、地址、身分證統一號碼
    及車主姓名、地址、車牌號碼、車輛種類；被查獲之駕駛人
    或行為人為受處分人時，應將該通知單填記後交付該行為人
    簽名或蓋章收受之；拒絕簽章者，並記明其事由，視為已收
    受，違反道路交通管理事件統一裁罰基準及處理細則第11條
    第1 項第1 款亦定有明文。
四、經查：
（一）本件異議人甲○○確曾於95年5 月6 日17時5 分許，騎乘
      車號WTH-268 號輕型機車，行經臺北縣鶯歌鎮○○路與德
      昌街口時，因「駕車行經有燈光號誌管制之交岔路口闖紅
      燈」之違規，經臺北縣政府警察局三峽分局鶯歌分駐所執
      勤員警當場攔停，依道路交通管理處罰條例第53條之規定
      ，掣單舉發等情，並經原處分機關裁處罰鍰1800元及記違
      規點數3點，此有臺北縣政府警察局北縣警交字第C000000
      00號舉發通知單影本、申訴書、臺北縣政府警察局三峽分
      局95年5月22日北縣警峽交裁字第0950012684 號函、交通
      部公路總局臺北區監理所北監營裁字裁40-C00000000號裁
      決書影本各1 紙在卷可稽。
（二）異議人雖以前揭理由置辯，然異議人確於上揭時地有上述
      之違規事實，業經證人即本件舉發員警乙○○到庭具結證
      稱屬實：「（問：當時舉發情形為何？）鶯歌鎮○○路與
      德昌街口有3 時向號誌，就是左轉號誌，鶯桃路直行往桃
      園方向，當時鶯桃路往樹林方向是紅燈，這是1 個時向，
      號誌變換1 次是1 個時向，路口如果變換3 個就是3 個時
      向，德昌街號誌是紅燈，鶯桃路往樹林方向是綠燈的時候
      ，鶯桃路左轉德昌街左轉號誌就沒有，不能左轉，只能直
      行。我舉發異議人當時德昌街是綠燈，鶯桃路往桃園與樹
      林都是紅燈。該路口有3 個時向，第1 個是鶯桃路直行往
      桃園方向及左轉德昌街，第2 個是鶯桃路往樹林方向左轉
      號誌沒有，就不能左轉德昌街，但是可以直行桃園方向，
      第3 個就是德昌街綠燈，鶯桃路往桃園與樹林方向都是紅
      燈。我舉發當時是第3 個時向。異議人所指有直行箭頭綠
      燈是指第1 個時向。當時異議人走的方向是鶯桃路往桃園
      方向，當時確實是紅燈。庭呈照片2 張，上圖是鶯桃路往
      桃園方向，是紅燈的狀況，下圖是往德昌街是綠燈。」、
      「（問：對於異議人所提出之照片是否你舉發的狀態？）
      不是。這是指第2 個時向。我舉發是他在第3 個時向的狀
      態。」、「（問：異議人說你在90度的斜坡上，是否可以
      看到異議人行徑的號誌狀態？）我當時看到德昌街確實是
      綠燈，鶯桃路全線都是紅燈，就是第3 個時向。德昌街是
      綠燈的時候，鶯桃路一定是紅燈，沒有任何直行或是左轉
      。」、「（問：你離異議人舉發的地方有多遠？）2 、30
      公尺，我確實有看清楚，異議人確實有闖紅燈。」等語明
      確，並庭呈現場照片2 張（見本院95年7 月12日訊問筆錄
      第2 至4 頁）。
（三）按交通警員製單舉發違反道路交通管理處罰條例所列之違
      規行為，係公務員基於職務上權力，依法就特定之具體事
      件所為具公法上效果之單方行政行為，基於公務員為公法
      上行為具有公信力之原則，該行政處分當可被推定為真正
      ，本此公信原則，立法者乃賦予行政機關制定違反道路交
      通事件統一裁罰標準及處理細則，使執勤警員得當機處分
      以達其維護交通秩序、安全之行政目的。而本件證人乙○
      ○對於異議人違規情節證述甚為詳實明確，且本件執勤員
      警與異議人素不相識，且無嫌隙，應無攀誣異議人之理。
      又本件異議人既未能提出任何關於舉發不實之事證，復查
      無任何證據足資證明執勤員警有何捏造事實違法取締之不
      法情事，執勤員警本於維護交通秩序、安全職責所為之舉
      發，自應受到合法、正確之推定，而得據以認定異議人上
      開違規之事實。
（四）又違反道路交通管理事件舉發通知單本係用以通知被舉發
      人交通違規之事實，若警員當場舉發時被舉發人已知悉其
      違規事實，自生通知之效力，不因被舉發人嗣後拒絕簽收
      舉發通知單而異其效果，此觀違反道路交通管理事件統一
      裁罰基準及處理細則第11條第1 項第1 款「拒絕簽章者，
      並記明其事由，視為已收受」之規定自明，是縱令本件異
      議人拒簽收舉發通知單，本件亦視為異議人已收受，仍無
      礙其違規事實之成立，附此敘明。
五、綜上所述，應堪認定異議人確有上揭之違規情事，異議人上
    述所辯等節，並無足取。揆諸上揭法律規定，異議人既有上
    揭違規行為，原處分機關審酌異議人違規情節，處以法律規
    定額度內之罰鍰1800元，並記違規點數3 點，自屬有據。異
    議人仍執詞聲明異議，顯無理由，本院當應裁定駁回。
六、據上論斷，應依道路交通管理處罰條例第87條第2 項，道路
    交通案件處理辦法第19條，裁定如主文。
中    華    民    國    95    年    7     月    31    日
                  交通法庭            法  官  吳幸娥
以上正本證明與原本無異
如不服本裁定應於送達後5日內向本院提出抗告狀
                                      書記官  洪惠玲
中    華    民    國    95    年    8     月    1     日


司法院資訊處製作；財團法人民間司法改革基金會備份。
